臺灣臺中地方法院民事裁定         
                                111年度司繼字第3199號
聲  請  人  陳00  

法定代理人  吳秋絨  

上列聲請人聲明拋棄繼承權事件，本院裁定如下：
    主  文
聲請駁回。
程序費用由聲請人負擔。
    理  由
一、本件聲明意旨略以：被繼承人陳進成不幸於民國111年7月4
    日死亡，聲請人為被繼承人之子女，因自願拋棄繼承權，爰
    提出遺產繼承拋棄書、繼承系統表、戶籍謄本、除戶謄本等
    聲請核備云云。
二、按遺產繼承人，除配偶外，依直系血親卑親屬、父母、兄弟
    姊妹、祖父母之順序定之；先順序繼承人均拋棄其繼承權時
    ，由次順序之繼承人繼承；其次順序繼承人有無不明或第四
    順序之繼承人均拋棄其繼承權者，準用關於無人承認繼承之
    規定，民法第1138條、第1176條第5項、第6項分別定有明文
    。次按繼承，因被繼承人死亡而開始；繼承人自繼承開始時
    ，除本法另有規定外，承受被繼承人財產上之一切權利、義
    務；但權利、義務專屬於被繼承人本身者，不在此限；繼承
    人對於被繼承人之債務，以因繼承所得遺產為限，負清償責
    任；繼承人於知悉其得繼承之時起3個月內開具遺產清冊陳
    報法院，為民法第1147條、第1148條、第1156條第1項所明
    定。而繼承人於知悉其得繼承之時起3個月內，得以書面向
    法院拋棄其繼承權，民法第1174條第1項、第2項固有明文。
    惟繼承人既已承受被繼承人之遺產取得權利在前，乃復表示
    拋棄繼承免除義務於後，自與我民法所定繼承原則，為包括
    的承受被繼承人財產上之一切權利義務本質不合，倘許繼承
    人於繼承開始時承認繼承，已為權利之行使，嗣後又准其拋
    棄繼承，為義務之免除，則不特有礙被繼承人之債權人之利
    益，且使權利狀態有不確定之虞，自非法所許可（此有最高
    法院52年度臺上第451號判例意旨可資參照）。
三、經查，本件被繼承人陳進成於111年7月4日死亡，聲請人為
    被繼承人之子女，屬第一順位直系血親卑親屬一親等之繼承
    人等情，固有聲請人所提之戶籍謄本在卷可按，惟聲請人前
    於111年8月4日已具狀向本院陳明其為被繼承人之合法繼承
    人，且依民法第1156條規定陳報遺產清冊，此經本院依職權
    調閱111年度司繼字第2806號陳報遺產清冊事件卷宗查核無
    訛，顯然聲請人有意依民法第1148條規定主張限定責任之利
    益，應認其已為承認繼承之表示，此時聲請人之繼承人身分
    即告確定，嗣聲請人於111年9月1日以書面向本院聲明拋棄
    繼承權，揆諸上開判例意旨，自有未合，難認已發生拋棄之
    效力。從而，聲請人向本院聲明拋棄繼承，於法不合，應予
    駁回。
四、依家事事件法第97條、非訟事件法第21條第1項前段，裁定
    如主文。
中　　華　　民　　國　　111 　年　　11　　月　　2 　　日
                    家事法庭  司法事務官  盧妙宜 
以上正本係照原本作成。
如不服本件裁定，得於裁定書送達之翌日起10日內，以書狀敘述
理由，向本庭提起抗告。並應繳納抗告費新臺幣1000元。
中　　華　　民　　國　　111 　年　　11　　月　　2 　　日
                              書  記  官  陳品均